臺灣臺中地方法院民事判決　九十一年度勞簡上字第一號
　　上　訴　人　丁○○
　　訴訟代理人　丙○○
　　被上訴人　　亞拓電器股份有限公司
　　法定代理人　甲○○
　　訴訟代理人　乙○○
右當事人間請求給付退休金事件，上訴人對於中華民國九十年十二月二十八日本院台
中簡易庭第一審判決（九十年度豐勞簡字第一號），提起上訴，本院判決如左：
    主      文
上訴駁回。
第二審訴訟費用由上訴人負擔。
    事      實
甲、上訴人方面：
一、聲明：（一）原判決廢棄。（二）被上訴人應給付上訴人新台幣（下同）二十萬
    五千二百元，及自起訴狀繕本送達翌日起至清償日止，按年息百分之五計算之利
    息。
二、陳述：除與原判決記載相同者，茲引用之外，補稱：
  (一)原審認為上訴人無法證明上訴人係遭被上訴人強制退休，但上訴人在無任何告知
    的情況下，逕將上訴人之勞、健保辦理退保及轉出，而上訴人年滿六十歲，已符
    合勞動基準法第五十四條第一款強制退休之要件，自得請求退休金。
  (二)原審未審酌上訴人縱未符合強制退休之規定，亦得請求預告工資及資遣費（亦即
    ：(1)資遣費：17100×6＝102600；(2)預告工資17100），自有違誤。
乙、被上訴人方面：
一、聲明：駁回上訴。
二、陳述：引用原判決記載之陳述。
    理      由
一、上訴人起訴主張：其自民國八十四年四月十日起任職於被上訴人公司，被上訴人
    以經濟不景氣、工作較少為由，告知上訴人休假在家，並於九十年三月二十九日
    逕將上訴人之勞、健保辦理退保及轉出，惟上訴人已符合勞動基準法第五十四條
    第一款強制退休之要件，為此請求被上訴人給付退休金二十萬五千二百元等語。
    被上訴人則以：上訴人多次不聽從課長指揮，任意丟棄零組件，屢勸不聽，經被
    上訴人依工作規章第六十六條第七款第十四款等規定記大過累計滿三次，而於九
    十年三月二十六日予以革職處分，故本件並非以退休方式終止勞動契約，上訴人
    請求退休金顯無理由等語置辯。
二、按勞工退休金之給與，以勞工合於自請退休或強制退休之條件，並依上開條件以
    退休方式終止雙方勞動契約，為其前提，此觀勞動基準法第五十三條至第五十五
    條規定甚明。又勞工合於上開強制退休之條件，依同法第五十四條第一項第一款
    、第二款之文義觀之，僅雇主得選擇以強制退休之方式終止雙方勞動契約，勞工
    並無要求雇主強制其退休以領取退休金之權利。本件上訴人以：被上訴人以經濟
    不景氣、工作較少為由要其休假在家，並於九十年三月二十九日逕將上訴人之勞
    、健保辦理退保及轉出，而上訴人年滿六十歲，已符合勞動基準法第五十四條第
    一款強制退休之要件等語，縱係屬實，惟上訴人既未證明被上訴人已依上開規定
    以「強制退休」之方式終止兩造勞動契約，揆諸首開說明，其請求給付退休金，
    即無理由。原審為上訴人敗訴之判決，經核於法尚無不合。上訴意旨指摘原判決
    不當，求予發棄改判，為無理由，應駁回其上訴。
三、上訴人起訴時主張兩造勞動契約合於退休條件而終止，且於原審最後言詞辯論期
    日當庭陳明並未請求資遣費及預告工資（原審九十年十二月七日言詞辯論筆錄）
    ，本件訴訟標的即不及於資遣費及預告工資之範圍，原審就此部分未予審究，自
    無不合，惟不影響上訴人另行訴請法院裁判之權利，附此敘明。
據上論結，本件上訴為無理由，依民事訴訟法第四百三十六條之一第三項、第四百四
十九條第一項、第七十八條，判決如主文。
中　　　華　　　民　　　國　　九十一　　年　　　五　　　月　　　十　　　日
                                    臺灣臺中地方法院民事第三庭
~B審判長法官　張瑞蘭
~B法　　　官　廖慧如
~B法　　　官　林慧貞
右為正本係照原本作成
不得上訴
中　　　華　　　民　　　國　　九十一　　年　　　五　　　月　　　十三　　日
~B法院書記官
